臺灣彰化地方法院刑事判決
110年度訴字第751號
公  訴  人  臺灣彰化地方檢察署檢察官  
被      告  謝明和



選任辯護人  周志一律師
上列被告因傷害案件，經檢察官提起公訴（110年度偵字第9230
號），本院判決如下：
    主    文
謝明和犯傷害罪，處有期徒刑陸月，如易科罰金，以新臺幣壹仟
元折算壹日。
其餘被訴部分（被訴騎機車擦撞部分）無罪。
    犯罪事實
一、謝明和與劉明彰係鄰居關係，雙方相處並不和睦。謝明和於
    民國110年5月13日17時25分至30分間，騎乘車牌號碼000-00
    0號普通重型機車返家行經劉明彰之住處外時，見劉明彰抱
    著孫子站立於劉明彰位於彰化縣○○鎮○○路00巷00號之住處門
    口處，在騎車通過劉明彰時，刻意不閃避而緊貼劉明彰背後
    通過，讓劉明彰受到驚嚇，劉明彰立即將孫子交由妻子照顧
    後，騎乘機車至謝明和位在彰化縣○○鎮○○路00○00號之住處
    （與劉明彰住同一條巷子隔兩戶人家），欲與謝明和理論。
    謝明和從住家庭院內見劉明彰騎乘機車到來，竟基於傷害之
    犯意，撲向坐在機車上的劉明彰，謝明和先用右手勒住劉明
    彰脖子，將劉明彰從機車上跩下，機車連同劉明彰一起倒地
    後，謝明和雙手抱著劉明彰脖子，將劉明彰些許往外拖行，
    並以右手壓在劉明彰胸口，將劉明彰壓制在地上，再用身體
    坐在劉明彰身上，右手壓住劉明彰的臉，左手壓住劉明彰脖
    子，並持續以右手壓住劉明彰脖子，直到劉明彰以右手向謝
    明和揮兩下，謝明和才漸漸鬆手起身，劉明彰因此受有頭部
    外傷、頸部、雙側肘部及雙膝部挫傷之傷害。
二、案經劉明彰訴由彰化縣警察局和美分局報告臺灣彰化地方檢
    察署檢察官偵查起訴。
    理    由
壹、有罪部分：
一、證據能力之說明：
  ㈠被告以外之人於審判外之言詞或書面陳述，除法律有規定者
    外，不得作為證據，刑事訴訟法第159條第1項定有明文。查
    證人即告訴人劉明彰於警詢中之陳述，屬被告以外之人於審
    判外所為之言詞陳述，被告辯護人爭執該等部分陳述之證據
    能力，且證人劉明彰之警詢陳述並無刑事訴訟法第159條之2
    、第159條之3之例外情形，依刑事訴訟法第159條第1項之規
    定，證人劉明彰警詢陳述對被告無證據能力。　　    　
  ㈡除證人劉明彰於警詢時之陳述外，其餘所引用被告以外之人
    於審判外之言詞或書面陳述，業經於審理期日踐行調查證據
    程序，檢察官、被告及辯護人均已當庭表示無意見，且迄至
    言詞辯論終結前亦未聲明異議，本院審酌該等言詞或書面陳
    述之製作及取得，並無證據顯示有何違背程序規定而欠缺適
    當性之情事，認以之為證據應屬適當，自均有證據能力。另
    本案所引用之非供述證據，經本院於審理中提示並告以要旨
    而為調查時，檢察官、被告及辯護人均未表示無證據能力，
    本院審酌該等證據作成及取得之程序均無違法之處，依上開
    規定之反面解釋，亦應認均有證據能力。
二、認定犯罪事實所憑之證據及認定之理由：
　　訊據被告固坦承於110年5月13日17時25分至30分間，見鄰居
    即告訴人劉明彰騎乘機車進入被告住家庭院時，立即衝向告
    訴人，將告訴人從機車上拽下並壓制在地上，因而造成告訴
    人受傷之事實，然矢口否認有何傷害之犯行。被告辯稱：我
    覺得我沒有錯（於最後訊問被告時改稱：我承認我有錯），
    但告訴人騎機車聲音讓我恐懼，我要保護我的妻子小孩，我
    是正當防衛等語。辯護人則為被告辯護稱：被告之妻子前一
    日才流產，被告因而心緒不佳，精神徬徨，又因告訴人曾放
    鞭炮、玩槍之情事，導致附近鄰居害怕，被告更是提高警覺
    、心懷恐懼，因此當告訴人凶神惡煞騎機車衝進被告土地時
    ，被告對於告訴人之入侵行為立即做出保護家人之動作，而
    將告訴人制伏在地，屬於正當防衛之行使等語。經查：
　㈠告訴人與被告為鄰居，兩人居住於同一條巷子，被告住在和
    美鎮建東路73巷之巷尾，兩人中間隔兩戶人家。被告於110
    年5月13日下午17時25分至29分許（本案三支監視器影像時
    間不同，被告下班返家騎車經過告訴人住家門前之監視器影
    像時間為17時32分許，被告住家門前之影像時間為17時30分
    許，然告訴人返家報案之時間為17時31分許，故本案被告騎
    車經過告訴人住家時間應在17時25分至30分期間），騎乘機
    車進入建東路73巷時，見告訴人抱著嬰兒於告訴人住家前面
    逗弄嬰兒，竟未任何減速，也未做任何閃避，騎乘機車緊逼
    告訴人身後而過等情，經本院於準備程序、審理程序當庭勘
    驗告訴人住家之監視器影像畫面，有勘驗筆錄及截圖為證（
    本院卷一第79頁、第169至199頁）。告訴人因而受到驚嚇，
    立即將懷裡之孫子交由妻子照顧後，騎乘機車前往被告家中
    欲與被告理論。而被告家中圍牆無大門，圍牆高度不高（本
    院卷一第155頁），於被告住家庭院可直視外面，告訴人亦
    未戴安全帽，故被告從庭院中即可清楚見到騎機車前來之人
    為鄰居劉明彰，然被告在告訴人尚未進入被告庭院時，被告
    即已站在庭院並走向大門，見自己鄰居即劉明彰騎機車進入
    被告住家庭院之際，被告隨即將撲向坐在機車上的告訴人，
    用右手勒住告訴人脖子，將告訴人從機車上跩下，機車連同
    告訴人一起倒地後，被告雙手抱著告訴人脖子，將告訴人些
    許往外拖，之後以右手壓在告訴人胸口，將告訴人壓制在地
    上，並以身體坐在告訴人身上，右手壓住告訴人的臉，左手
    壓住告訴人脖子，之後右手持續壓住告訴人脖子左手鬆開，
    一直到告訴人以右手向被告揮兩下，被告才漸漸鬆手起身之
    事實，業經本院於準備程序、審理程序勘驗被告住家監視器
    影像光碟，製有勘驗筆錄及截圖在卷為證（本院卷一第77至
    78頁、第203至235頁）。被告上開舉止，造成告訴人受有頭
    部外傷、頸部、雙側肘部、雙膝部挫傷之事實，除被告自白
    外，另有告訴人之指訴、診斷書（偵卷第31頁）、彰化基督
    教醫院病歷（本院卷一第51至61頁）為證，足認被告上開行
    為造成告訴人受有上開傷勢。
  ㈡被告及其辯護人雖以上情置辯，然告訴人與被告為鄰居關係
    ，被告之庭院亦無大門，從外觀也無法見到有門鈴，告訴人
    從外面就可以見到被告在庭院，告訴人與被告鄰居多年，告
    訴人也曾多次拜訪過被告住家，詢問被告如何養雞、種菜、
    裝設太陽能板等情，業經告訴人證述甚明（本院卷一第427
    、429頁），告訴人前來找被告當然會要先進入被告之庭院
    。而被告已明確見到是鄰居劉明彰前來，也可見告訴人雙手
    握在機車扶把上，顯然不可能攜帶凶器，而告訴人年齡60幾
    歲，獨自一人到被告住家，也不可能對被告造成任何威脅，
    且當時被告之妻兒也不在家，亦經被告妻子林砡如證述甚明
    （本院卷一第437頁），客觀上對被告無任何不法侵害之情
    況存在；而被告才剛騎車幾乎擦撞到告訴人，也應知悉告訴
    人前來找被告之原因為何，故被告早見前來之人是告訴人、
    告訴人也未攜帶任何武器、也知悉告訴人是因為剛才騎車之
    事情來找被告，主觀上也知悉無任何不法侵害之情況存在。
    然被告卻一見到告訴人就衝上去將告訴人從機車上拉下，再
    加諸甫發生的騎車舉止，可見被告是純粹基於加害告訴人之
    意圖，對於告訴人施加暴行。再從被告第一次警詢時稱：劉
    明彰說他家門前道路是他家的、常常阻礙人家通行，影響我
    家出入，造成我家人恐懼等語亦可知，被告乃因與告訴人就
    通行問題發生糾紛、長期不睦所生之不滿而傷害告訴人，根
    本不是被告所稱案發當時認知到有不法侵害之情況存在，被
    告也根本沒有防衛意思。故被告辯稱：附近常有黑槍、看到
    告訴人就害怕，要保護妻兒等語，顯然為犯後狡辯之詞，不
    足採信。而本件被告辯護人不斷聲請調查證據，要求證明告
    訴人及告訴人兒子人品不佳、與鄰居相處不睦、造成治安敗
    壞，或是要證明被告當日心情不好等情，均與跟本案被告傷
    害行為無關，也無法證明被告當下確實有防衛情狀存在，辯
    護人一再為此辯護方式，實已逾越合理之辯護手段，被告之
    辯護人聲請調查證據均無必要，應予駁回。
　㈢從而，本件事證明確，被告犯行足以認定，應依法論科。
三、論罪科刑：
　㈠核被告所為，係犯刑法第277條第1項之傷害罪。　　　
　㈡本院審酌：
　⒈本件被告以此方式對於告訴人施加暴行，造成告訴人受傷，
    被告不但毫無悔意，還對告訴人提告侵入住居，甚至傳喚其
    妻子到庭作證稱：告訴人遇到我時還說我家前面有監視器，
    所以他沒有還手，說我先生上當了等語（本院卷一第438頁
    ），然而從上開監視器畫面可知，告訴人是突然遭被告撲上
    來毆打，根本無從預測及防備，且告訴人在警方到場後確實
    對警方表示：被告在巷子騎機車太快撞到站在路旁告訴人，
    告訴人生氣報警，暫不提告，希望警方勸導被告不要在巷內
    騎車要慢等情，有110報案紀錄單可證（本院卷一第47頁）
    ，與告訴人證述稱：我原本想以和為貴，沒打算提告等語相
    符，反可證被告妻子之證述不可信。
　⒉此外，被告騎機車經過告訴人住家時，幾乎是擦著告訴人的
    身後而過，距離之近甚至造成告訴人衣服下擺揚起，一條巷
    子內僅有告訴人一個人抱著孫子站在住處外，正常人都會避
    開，然被告卻如此靠近通過，挑釁意味濃厚，並且在告訴人
    騎機車剛到被告住家庭院之時，即立刻對告訴人施加暴力。
    而本件被告就本案發生後，一直稱自己沒錯，連其妻子墮胎
    都可以來合理化自己對於告訴人施加暴行，並找其妻子來證
    述告訴人平日的不是，將毆打告訴人之理由推卸於告訴人曾
    經放過鞭炮、告訴人的兒子曾經玩過BB槍，連鄰居106年坐
    月子時被告訴人放鞭炮時都可以拿來指謫告訴人，並由被告
    之辯護人一再聲請調查證據，來證明鄰居均與告訴人不睦、
    附近治安不佳均是告訴人造成等情，以此種不合理之訴訟手
    段對於告訴人造成2次傷害，逾越合理之辯護權行使。被告
    就算在本院最後訊問事實稱認為自己有錯，然從被告及其辯
    護人的辯解及訴訟方向，完全無法看出被告有在反省自己的
    過錯。
  ⒊而被告否認犯行，且找妻子及鄰居來指謫告訴人來合理化自
    己的毆打行為，犯後態度雖然極為惡劣，然另審酌被告與告
    訴人為鄰居關係，被告當日雖因心情不佳以及對告訴人長期
    不滿而毆打告訴人，但兩人間之糾紛也由來已久，告訴人亦
    自承為了自己車庫進出車輛方便，拿盆栽占用到被告家族土
    地之事，讓被告出入巷弄不方便及務農不便，引發被告不滿
    （告訴人稱嗣後有經被告母親同意），告訴人也曾因放鞭炮
    及告訴人之成年兒子玩BB槍跟丟石頭之事情，確實造成被告
    及其他鄰居困擾，而經鄰居報警；以及本件被告徒手毆打告
    訴人，無使用任何工具，告訴人遭被告壓制在地後，被告也
    停手讓告訴人離開，告訴人傷勢亦屬輕微，僅就醫1次後即
    自行塗抹成藥康復；被告也配合警方辦案，提出住家監視器
    作為證據（然被告提供監視器，用以作為提告告訴人侵入住
    宅之證據）；而本件告訴人雖本無欲提告，然在提告之後，
    也確實有誇大被告行為的情形，而具狀陳稱被告殺人未遂等
    情；兼衡被告無任何前科，研究所之學歷，工廠擔任作業員
    ，經濟狀況富裕，名下有數筆不動產，與妻子及兩名子女同
    住等一切情況，量處如主文所示之刑，並諭知易科罰金之折
    算標準。
貳、無罪部分：
一、公訴意旨略以：被告於民國110年5月13日17時32分許（應為
    25分至30分期間），騎乘機車行經告訴人之住處，見告訴人
    站立於該處，竟萌生傷害之犯意，朝告訴人行駛，並緊貼其
    背後通過，致告訴人之背部因此被擦傷，因認被告涉犯刑法
    第277條第1項之傷害罪嫌。
二、按犯罪事實應依證據認定之，無證據不得認定犯罪事實；不
    能證明被告犯罪者，應諭知無罪之判決，刑事訴訟法第154
    條第2 項、第301條第1項分別定有明文。又認定不利於被告
    之事實，須依積極證據，苟積極證據不足為不利於被告事實
    之認定時，即應為有利於被告之認定。倘檢察官所提出之證
    據，不足為被告有罪之積極證明，或其指出證明之方法，無
    從說服法院以形成被告有罪之心證，基於無罪推定之原則，
    自應為被告無罪判決之諭知。
三、經查：
　㈠經本院於準備程序及審理程序勘驗告訴人住家前之監視器畫
    面可知，被告騎乘機車經過告訴人面前時，雖然與告訴人相
    當接近，但看不出被告機車有接觸到告訴人（本院卷一第16
    9至199頁）。且如被告騎車經過時，確實有擦撞到告訴人，
    且擦撞之力道足以穿透過告訴人之上衣造成告訴人背部受傷
    ，則勢必有相當之力道，然從影片中，告訴人抱著嬰兒站立
    ，背對被告，在被告機車通過瞬間，告訴人雖然衣擺有揚起
    ，但告訴人身體並無任何移動、後退之舉止，顯然無受到力
    量撞擊、碰觸之跡象。
　㈡而告訴人背部之傷勢經告訴人當庭證稱：我去驗傷時根本不
    知道後面有傷，是去急診回來時照鏡子看到的，我沒有說是
    機車通過時造成的，整個過程中包含被被告壓在地面時也有
    可能造成，我無法確定傷痕是被告騎車過去時造成的等語，
    可知告訴人也不知道背部傷勢從何而來，且亦可知被告騎機
    車經過告訴人時，告訴人也沒有感覺到背部確實遭到被告機
    車撞到，否則不會在驗傷時完全沒有意識到背部有傷痕，而
    是在洗澡照鏡子發現有傷後，才自己推論傷勢是如何造成的
    。
　㈢此外，本件從被告上開住宅之監視器影像中，可見告訴人遭
    被告從機車跩下後，背部摔落在地，遭到被告些微拖行並壓
    制在地上，告訴人背部與地面接觸摩擦，亦有可能遭成告訴
    人背部受傷，而無從認為告訴人背部傷勢確實是遭到被告騎
    乘機車擦撞所造成。故本件無論從告訴人住宅之監視器影像
    、告訴人之證述，都無法判斷告訴人背部之傷勢是被告騎機
    車時故意擦撞所造成，而無從認定被告於109年5月13日下午
    17時25分至30分期間，騎乘機車經過告訴人住家時確實有擦
    撞到告訴人，造成告訴人背部擦傷之傷害。是本件既然無客
    觀之傷害行為存在，即與傷害罪構成要件有間，無須討論被
    告在騎車經過告訴人時，主觀上是否有傷害告訴人之故意。
    　
四、故公訴人所提出之證據，在客觀上未達於通常一般人均不致
    有所懷疑，得確信其為真實之程度，而尚有合理之懷疑存在
    ，本院無從形成被告有罪之確信，揆諸前揭說明，被告被訴
    騎車經過告訴人時，故意擦撞告訴人背部之傷害犯嫌部分，
    應為無罪之諭知。
據上論斷，應依刑事訴訟法第299條第1項前段、第301條第1項，
判決如主文。
本案經檢察官林裕斌提起公訴，檢察官陳昭蓉到庭執行職務。
中　　華　　民　　國　　111 　年　　1 　　月　　13 　日
                  刑事第二庭   審判長法官  葉明松
                               法      官  陳薏伩
                               法      官  陳怡潔
以上正本證明與原本無異。
如不服本判決應於收受判決後20日內向本院提出上訴書狀，並應
敘述具體理由。其未敘述上訴理由者，應於上訴期間屆滿後20日
內向本院補提理由書( 均須按他造當事人之人數附繕本) 「切勿
逕送上級法院」。
告訴人或被害人對於判決如有不服具備理由請求檢察官上訴者，
其上訴期間之計算係以檢察官收受判決正本之日期為準。
中　　華　　民　　國　　111 　年　　1 　　月　　13　　日
                               書  記  官  顧嘉文

附錄本案論罪科刑法條：
中華民國刑法第277條
傷害人之身體或健康者，處5年以下有期徒刑、拘役或50萬元以
下罰金。
犯前項之罪，因而致人於死者，處無期徒刑或7年以上有期徒刑
；致重傷者，處3年以上10年以下有期徒刑。